臺灣高等法院臺南分院刑事判決
　　　　　　　　　　　　　　 96年度重金上更(一)字第212號
上　訴　人　臺灣臺南地方法院檢察署檢察官
被　　　告　乙○○
被　　　告　甲○○
上二人共同　黃紹文　律師
選任辯護人　黃溫信　律師
　　　　　　徐美玉　律師
上列上訴人因被告等違反證券交易法案件，不服臺灣台南地方法
院九十一年度訴字第三四八號中華民國九十二年九月十日第一審
判決（起訴案號：臺灣台南地方法院檢察署九十年度偵字第一四
三二二號），提起上訴，判決後由最高法院第一次發回更審，本
院判決如下：
    主      文
原判決撤銷。
乙○○共同連續違反公司之董事獲悉發行股票公司有重大影響其
股票價格之消息時，在該消息未公開前，不得對在證券商營業處
所買賣之股票賣出之規定，處有期徒刑拾月。
甲○○共同連續違反從公司董事獲悉發行股票公司有重大影響其
股票價格之消息時，在該消息未公開前，不得對在證券商營業處
所買賣之股票賣出之規定，處有期徒刑陸月，緩刑貳年。
    事      實
一、乙○○係股票上櫃公司東榮纖維工業股份有限公司（下稱東
    榮公司）現任董事、懋輝實業股份有限公司（下稱懋輝公司
    ）之董事長，明知(1)東榮公司自民國 (下同)八十九年十月
    間起，已營運不善，股價急遽下跌，一再需向銀行借款，以
    利公司週轉，且陸續有銀行將東榮公司董、監事所質押之股
    票斷頭賣出，以致董、監事必須向財政部證券暨期貨管理委
    員會（下稱證期會）申報轉讓持股，此舉勢必再衝擊股價。
    (2)東榮公司所背書保證之懋輝公司之財務狀況亦不佳，恐有
    跳票之虞；上開訊息均屬有重大影響東榮公司股票價格之消
    息，在上開消息未公開前，不得對該公司之上市或在證券商
    營業處所買賣之股票，買入或賣出。然乙○○在獲知上開兩
    項重大影響東榮公司股票價格之消息，於東榮公司在九十年
    三月二十九日及同年四月三日，至財團法人中華民國證券櫃
    檯買賣中心正式向交易市場發布前兩項消息之前，竟基於概
    括之犯意，自九十年二月二十七日起至三月二十三日止，利
    用其之前所借用之人頭戶王秋桂（九十年三月二十二日及二
    十三日，共賣出十九張）、鄭育奇（九十年二月二十七日至
    同年三月二十二日，共賣出一百三十四張）、王宏文（九十
    年三月五日，賣出六張）、王士彬（九十年三月五日，賣出
    十張）、王賴素蘭（九十年三月二十日，賣出二張）、王森
    茂（九十年三月五日，賣出四張）及懋輝公司（九十年三月
    十六日及十九日，共賣出六十點一九八張）等之戶頭，連續
    賣出東榮公司之股票共二百三十五點一九八張。
二、乙○○除利用其借用之人頭戶賣出東榮公司之股票外，承上
    開犯意，復與被告甲○○（乙○○係其姑丈）共同基於概括
    犯意聯絡，將其所獲得之前述影響東榮公司之重大消息告知
    甲○○，要甲○○儘速出脫手中東榮公司之股票。甲○○乃
    委託乙○○代為下單，將甲○○名下之東榮公司股票共三十
    三張，連續於九十年三月七日至同年三月二十日分別賣出。
三、案經法務部調查局南部地區機動工作組移送台灣台南地方法
    院檢察署檢察官偵查起訴。
    理      由
一、訊據被告乙○○固不否認在右揭時地以證人王秋桂、鄭育奇
    、王宏文、王士彬、王賴素蘭、王森茂及懋輝公司之人頭戶
    名義賣出其所有之東榮公司股票；另被告甲○○對於委託被
    告乙○○代為下單賣出東榮公司股票之行為亦不否認，惟被
    告二人均堅詞否認有何從事內線交易之犯行，被告乙○○辯
    稱：「我當時自己理財，兒子要出國，又要換房子，但是我
    賣股票並不是針對東榮公司，我還賣了十多種股票，東榮公
    司賣了兩、三百萬元，其他股票賣了一、二百萬元，總共約
    四、五百萬元，後來我兒子留學未成定局，房子也沒有買，
    錢還了以前的貸款，不是因為公司經濟不佳才賣股票，我並
    不曉得公司發生什麼事情，如果我知情的話，就會一次賣掉
    ，不會分批賣」等情。另被告甲○○則辯稱：「伊當時早產
    ，又要付房貸，資金週轉困難，那時我姑丈（乙○○）來看
    我，我說我想把股票賣掉，姑丈跟我說現在公司也不是那麼
    好經營，那時候股價也不好，並說要賣就把它賣了，我才會
    把股票賣掉等情。
二、按所謂「內線交易」，係指公開發行有價證券公司之董事監
    察人、經理人、職員、主要股東等內部人，利用其地位或職
    務，獲取重大影響公司有價證券價格之內部消息，在該消息
    未公開前，買賣公司有價證券以獲取利益或避免損失之行為
    。其旨在防止該等關係之人可先獲悉發行股票公司有重大影
    響其股票之利多或利空消息，在該消息公開前，買入或賣出
    股票。藉以維護「公平交易原則」，並防止內線交易，保護
    一般投資人之利益。故必須在獲知該消息，且尚未公開之時
    ，始受前述內線交易，禁止之規範。是以，本案判斷被告所
    為是否構成內線交易，首應探究(一)被告是否為證券交易法第
    一百五十七條之一第一項所稱之公司內部人；(二)上開消息是
    否為「有重大影響其股票價格之消息」，以及(三)是否有證據
    足以證明被告知悉該重大消息，而在該消息未向其餘投資大
    眾公開前買賣公司股票，且該證據須達於通常一般之人均不
    致有所懷疑，而得確信其為真實之程度。經查：
  (一)被告乙○○於案發當時係東榮公司之董事，此經被告乙○○
    供承在卷，並有東榮公司董監事聯席會議事錄四份在卷可稽
    ，另被告乙○○於獲悉前述影響東榮公司之重大消息後，即
    告知被告甲○○，要其儘速出脫手中東榮公司之股票，（詳
    如後述），而參諸證券交易法第一百五十七條之一規定：「
    左列各款之人，獲悉發行股票公司有重大影響其股票價格之
    消息時，在該消息未公開前，不得對該公司之上市或在證券
    商營業處所買賣之股票，買入或賣出：(1)該公司之董事、監
    察人及經理人。(2)持有該公司股份超過百分之十之股東。(3)
    基於職業或控制關係獲悉消息之人。(4)從前三款所列之人獲
    悉消息者…」，被告乙○○於案發當時既係東榮公司之董事
    ，被告甲○○如從被告乙○○處獲悉上開重大影響其股票價
    格之消息時，自為證券交易法第一百五十七條之一第一項所
    稱之公司內部人無誤。又關於被告二人於上開時間連續出售
    東榮公司股票之事實，已經被告二人承認在卷，並有附件所
    示之人證、書證及物證足資佐證，此部份事實可以認定。
  (二)按證券交易法第一百五十七條之一第一項、第四項分別規定
    ：「左列各款之人，獲悉發行股票公司有重大影響其股票價
    格之消息時，在該消息未公開前，不得對該公司之上市或在
    證券商營業處所買賣之股票，買入或賣出…」、「第一項所
    稱有重大影響其股票價格之消息，指涉及公司之財務、業務
    或該證券之市場供求，對其股票價格有重大影響，或對正當
    投資人之投資決定有重要影響之消息」，同法第三十六條第
    二項亦規定：「前項公司有左列情事之一者，應於事實發生
    之日起二日內公告並向主管機關申報：一、股東常會承認之
    年度財務報告與公告並向主管機關申報之年度財務報告不一
    致者。二、『發生對股東權益或證券價格有重大影響之事項
    』。」，則證券交易法第一百五十七條之一第四項、第三十
    六條第二項所定義之重大消息，應指涉及公司之財務、業務
    或該證券之市場供求，對其股票價格有重大影響，或對正當
    投資人之投資決定有重要影響之消息而言。又證券交易法施
    行細則第七條就對股東權益或證券價格有重大影響之事項規
    定：「(1)存款不足之退票、拒絕往來或其他喪失債信情事者
    。(2)因訴訟、非訟、行政處分或行政爭訟事件，對公司財務
    或業務有重大影響者。(3)嚴重減產或全部或部分停工、公司
    廠房或主要設備出租、全部或主要部分資產質押，對公司營
    業有影響者。(4)有公司法第一百八十五條第一項所定各款情
    事之一者。(5)經法院依公司法第二百八十七條第一項第五款
    規定其股東為禁止轉讓之裁定者。(6)董事長、總經理或三分
    之一以上董事發生變動者。(7)變更簽證會計師者。(8)簽訂重
    要契約、改變業務計劃之重要內容、完成新產品開發或收購
    他人企業者。(9)其他足以影響公司繼續營運之重大情事者。
    」，惟上開細則規定應屬例示規定，凡涉及公司之財務、業
    務或該證券之市場供求，對其股票價格有重大影響，或對正
    當投資人之投資決定有重要影響之消息，均屬證券交易法第
    一百五十七條之一第四項規定所稱之重大消息，而不以證券
    交易法施行細則第七條所列九款為限。
  (三)東榮公司於九十年三月二十九日在財團法人中華民國證券櫃
    檯買賣中心股市觀測站上公告「．．．至於有關日董監及
    配偶申報持股轉讓之情事，由於銀行將質押股票賣出，未知
    會當事人董監事，而依規定，內部人董監事賣出持股依法要
    申報轉讓，在此情不得已又須合法之情況下，遂向主管機關
    申讓持股，希望外界了解、體諒。經查本公司內部人於上週
    (90.03.19─90.03.23)並無主動賣出持股及買入任何股票情
    事。至於市場有內部人持股賣出之情事，據悉可能是金融機
    構因股票質押之斷頭賣出。．．．」，另於九十年四月三日
    公告「．．．分別為懋輝公司及聯億公司辦理背書保證41,5
    76仟元及20,569仟元。．．．有關懋輝公司跳票之傳聞，以
    本公司立場實無從知悉及評論。．．．」，此有東榮工公司
    當日重大訊息之詳細內容二紙附卷可參（見偵查卷第九十三
    頁、第九十四頁），再依現今國內股票交易市場上之生態，
    上市上櫃公司之財務及業務狀況，足以影響正當投資人之投
    資決定，及對市場價格之預期，自屬有重大影響其股票價格
    之消息，而上開東榮公司所背書保證之懋輝公司恐有跳票之
    虞，及有金融機構將東榮公司董、監事所質押之股票斷頭賣
    出，以致董、監事必須向證期會申報轉讓持股，此均係東榮
    公司財務狀況出現危機之利空消息，事實上前開消息公告後
    ，東榮公司之股價在三十三天內，每股由九．二元跌至每股
    二．一一元，更證明該消息之重要性，自屬證券交易法第一
    百五十七條之一第四項所定義之重大消息，可以認定。
  (四)被告甲○○於法務部調查局南部機動工作組供陳：「…因我
    在寶來證券臺南分公司帳號三八五四八完全交由乙○○使用
    ，約於今年二月底三月初我生產完坐月子時，乙○○來看我
    時告訴我說【他經營的東榮公司經營狀況不佳】，要我【趕
    快賣出】手中該公司股票，故我乃將該三十三張東榮公司股
    票委託乙○○幫我下單賣出，賣出股票所得款項由乙○○匯
    至我台新銀行臺南分行三八五四四帳戶內。」等語（見九十
    年九月十七日詢問筆錄），嗣被告甲○○翻異前供，於原審
    法院陳稱：「我當時就有想把股票賣掉，因為當時我有買房
    子總價約四百四十萬元還要買家俱，我貸款三百萬元，且因
    為我早產小孩還住在保溫箱裡…」、「…我當時有告知他（
    被告乙○○）說我缺錢用，我問他說想把股票賣掉是否可以
    ，他告訴我說景氣不好，公司又不好經營，如果要賣就把他
    賣掉。」（見原審法院九十一年五月二十一日訊問筆錄），
    並稱：「那時（在調查局詢問時）我太緊張，被告鄭（乙○
    ○）沒有這樣跟我說，因為我之前買房子跟朋友借錢，我問
    被告鄭說我要賣股票，他說你要賣就賣。」、「（問：為何
    於調查局這樣說？）因為第一次去調查局，也不知道是什麼
    事情…」等語（見原審法院九十二年八月二十七日審判筆錄
    ），惟被告甲○○於接受法務部調查局詢問時之供述較少權
    衡利害得失，較事後所翻異之詞為可信，況被告甲○○出售
    其東榮公司股票的時間，確實在被告乙○○出售東榮股票之
    期間內，雖然當時東榮公司之股價正在下跌，卻是在前開重
    大消息公告前不久，以被告乙○○身為東榮公司之董事，又
    是相關懋輝公司的董事長，被告二人又是親戚，則在此時機
    ，被告乙○○告訴被告甲○○趕快出售東榮公司之股票，恐
    怕已非巧合或理財可以合理解釋，被告甲○○於調查局之供
    述與事實符合，當然可信，再者，被告甲○○於法務部調查
    局詢問時所為陳述既係在自由意志下所為，殊難想像一般人
    會僅因緊張而為不利於己之供述，反而應該是緊張而說出實
    情，被告甲○○事後所辯無非卸責之詞，難以憑採。
  (五)次查，東榮公司之股價自八十九年十月起即一再下跌，該公
    司股價自八十九年十月二日至九十年三月二十八日止（即東
    榮公司上開第一次公告前），由【二十二．一○元下跌至九
    ．八五元】（約六個月期間內，計每股跌十二．二五元，跌
    幅達０．五五），另於東榮公司公開上開重大消息後，該公
    司股價於九十年三月二十九日至九十年四月三十日止，【即
    由每股九．二○元下跌至二．一一元】（三十三天期間內，
    計每股跌六．０九元，跌幅更達０．六六），此有財團法人
    中華民國證券櫃檯買賣中心（九一）證櫃交字第三七七三四
    號、證櫃上字第○九二○○○一七二四號函文檢附之東榮公
    司最近三年個股日成交資訊查詢資料在卷可憑 (見第一審卷
    第36頁-52頁)，以本案情形而言，被告二人持有東榮公司之
    股票，在其股價跌勢中，都未出售該公司股票，被告乙○○
    於此時機，【才出售事實欄所載以人頭戶掛名開戶之東榮公
    司股票】，又告訴被告甲○○趕快出售該公司股票，顯然已
    經不顧其身為東榮公司董事的地位，依經驗法則應該不是一
    般之理財目的而已，被告乙○○知悉東榮公司之內部重大消
    息，是唯一的合理解釋。又東榮公司八十九年九月二十八日
    、同年十月六日、九十年一月六日、同年三月二十一日董監
    事聯席會議事錄各一份，雖只能證明東榮公司，有通過為充
    實營運資金，擬向金融機構辦理短期貸款融資、外銷貸款、
    短期綜合性貸款融資、增貸調降財L/ C外銷貸款融資、客票
    融資、C/P保證融資之事實，且被告乙○○確實有出席上開
    會議，對決議內容自難諉為不知，然上開決議未提及有關東
    榮公司分別於九十年三月二十九日及九十年四月三日在財團
    法人中華民國證券櫃檯買賣中心股市觀測站上所公告之上開
    重大消息，雖無從直接證明被告乙○○知悉上開重大消息。
    不過由東榮公司股票價格下跌趨勢看來，之前半年內跌幅一
    半以上，至九十年三月二十八日已跌至票面價值十元以下之
    九．八五元；九十年三月二十九日之後到九十年四月三十日
    ，短短三十三日，又遽降至二．一一元，顯然此時東榮公司
    股票之跌幅更大，應該是九十年三月二十九日及四月三日東
    榮公司兩次公告的影響，使該公司股票在一個多月內幾乎跌
    至無價值的地步，而不只是原來公司股票跌幅地趨勢，亦見
    東榮公司兩次公告的重要性，事實上東榮公司也於九十年四
    月六日召開董事會，「追認」有關為懋輝及聯億等二公司辦
    理背書保證案，此有該次董事會議事錄一件在卷可憑（見偵
    查卷第一百九十四頁），如此重要之事，在之前的多次董監
    事聯席會議竟然隻字未提（八十九年九月二十八日、八十九
    年十月六日、九十年一月六日、九十年三月二十一日），一
    直到九十年三月二十八日該公司董監事及配偶申報持股轉讓
    之事曝光後，才有翌日（二十九日）之第一次公告，緊接九
    十年四月三日之第二次公告（關於背書保證之懋輝公司跳票
    之傳聞的說明），又於九十年四月三十日召開董事會「追認
    」有關為懋輝及聯億等二公司辦理背書保證案，顯然不是公
    司毫不知情，而是事情無法掩飾後才發出「公告」，才召開
    董事會「追認」，當然不能以之前的董監事會議未提及此事
    ，就說公司內部董監事不知公司的財務大事，此根本不合常
    理。再以被告乙○○出售其所有東榮公司股票之時間及數量
    及被告甲○○出售東榮公司股間及數量來看，均在九十年三
    月二十三日以前，距東榮公司之董監事申報持股事件只有五
    天，而離東榮公司第一次公告（九十年三月二十九日），也
    只有六天，而此時東榮公司股票之價格正破十元面額，顯然
    被告乙○○出清其以他人名義所有之東榮公司股票，太過巧
    合，被告乙○○一直辯稱是需要資金、是理財等情，不過其
    所謂兒子出國留學或換房子均未實現，無法使人偏向其合理
    的懷疑，雖然當時東榮公司的股價一直下跌，出售該公司股
    票以減少損失，也不是沒有可能，不過於該公司股票跌破十
    元面額時，重要消息公告之前，竟出清所有掛他人名義的二
    百三十五張多東榮公司股票，說被告乙○○之董事只是掛名
    ，不知公司大事，說被告乙○○恰好只是賣股票理財，不是
    因為知道公司重大消息而出清所有之股票，這種可能性雖不
    能說沒有（因為直接證據尚不能證明），但是，綜合所有間
    接事證，顯見該公司事先有所隱瞞，至事發前，被告乙○○
    始賣出其股票，但為何被告乙○○不在九十年二月之前賣掉
    所有掛名之東榮公司的股票？此由東榮公司九十年四月三日
    發布第二次公告中提及：「東榮公司於九十年三月份，分別
    為懋輝公司及聯億公司辦理背書保證41,576仟元及20,569仟
    元」等情（偵查卷第九十四頁），可見九十年三月份東榮公
    司為他公司「背書保證」，及後來公司董監事持股質押轉讓
    情事，才是促使被告乙○○出售股票的原因，被告乙○○知
    道該消息已經可以確認，另依證券交易法第二十五條規定，
    公開發行股票之公司於登記後，應即將其董事、監察人、經
    理人及持有股份超過股份總額百分之十之股東，所持有之本
    公司股票種類及股數，向主管機關申報並公告之。同條第四
    項並規定，第一項之股票經設定質權者，出質人應即通知公
    開發行公司；公開發行公司應於其質權設定後五日內，將其
    出質情形，向主管機關申報並公告之。此外，公開發行公司
    按月於十五日前將上月公開發行公司全體內部人「質權設定
    解除登記」之情形彙總申報，連同公開發行公司內部人股權
    變動表一併報會，因此公開發行公司須向證期會申報董事及
    監察人之股份設定、解除質權情形，也有證期會台財證一字
    第○九二○一二三○五五號函文一件在卷可按，更證明被告
    乙○○於消息公告前已知悉，並告訴被告甲○○，是被告乙
    ○○、甲○○二人所辯因理財而出售東榮公司股票之合理懷
    疑已被排出。
  (六)又依卷附財政部證券暨期貨管理委員會九十二年五月二十一
    日台財一字第09201230 55號函所檢附之東榮公司董、監事
    於九十年三月及四月申報股權變動資料（見第一審卷第89頁
    -112頁)，乙○○名下尚有71 4490股，其配偶王秋桂名下尚
    有91231股，其子鄭育賢名下尚有33572股，且均係未經設質
    之東榮公司股票（見訴字卷第一０一頁、第一０六頁）；雖
    乙○○於上開期間，未出售其全部持有之東榮公司股票；但
    鄭育賢是被告乙○○之子（70年10月21生)，當時尚未成年
    ，而王秋桂則係被告乙○○之配偶，因為每月要申報董事、
    配偶及未成小孩股權之變動，再依公司法第197條規定，當
    選董事以後持股不得少於就任時之二分之一，因此被告乙○
    ○不可能將登記在自己、配偶及未成成子女名下之股票賣出
    ，但以掛名東榮公司名義之股東即王宏文、王士彬、王賴素
    蘭、王森茂及懋輝公司之股票則全部出脫（鄭育奇亦僅留一
    些零股）。因此在九十年三月及四月間，縱然乙○○名下尚
    有71 4490股，其配偶王秋桂名下尚有91231股，其子鄭育賢
    名下尚有33572股，仍不能解免被告乙○○有上開內線交易
    之事實。
  (七)又證券交易法第一百五十七條之一規定「公司董事、監察人
    、經理人、持有該公司股份超過百分之十以上之股東、基於
    職業或控制關係獲悉消息之人、自上述人獲悉消息之人，獲
    悉發行股票公司有重大影響其股票價格之消息時，在該消息
    未公開前，不得對該公司之上市或在證券商營業處所買賣之
    股票，買入或賣出」，此即所謂「內線交易之禁止」。按禁
    止內線交易之理由，即在資訊公開原則下，所有市場參與者
    ，應同時、平等取得相同之資訊，任何人先行利用，將違反
    公平原則；故公司內部人於知悉公司內部之利多或利空訊息
    後，若於未公開該內部訊息前，一般投資人無從知悉該內部
    訊息，若事先知悉該內部訊息之人在證券市場與不知該消息
    之一般投資人為交易，則該行為本身自已破壞證券市場交易
    制度之公平性及健全性，足以影響一般投資人之權益，而應
    予以禁止。而此內線交易之禁止，僅須內部人具備「獲悉發
    行股票公司有重大影響其股票價格之消息」及「在該消息未
    公開前，對該公司之上市或在證券商營業處所買賣之股票，
    買入或賣出」此二形式要件即成，並未規定行為人主觀目的
    之要件，亦不以該公司之股價因內部人之買入或賣出股票而
    影響股價為必要，因此內部人內線交易是否獲得利益並非所
    問，是本件被告乙○○、甲○○二人於「獲悉發行股票公司
    有重大影響其股票價格之消息」及「在該消息未公開前，對
    該公司在證券商營業處所買賣之股票予以賣出」，顯已違反
  　證券交易法第一百五十七條之一之規定，則被告二人所辯並
    未有內線交易云云，純係避重就輕之詞，均不足採信。
三、綜上所述，被告乙○○、甲○○二人所辯均不足採，本件事
    證已明，被告二人犯行均堪認定。
四、九十五年七月一日起施行之新舊刑法比較：
　(一)共同正犯：刑法第二十八條原規定：「二人以上共同『實施
　  』犯罪之行為者，皆為共同正犯。」新法修正為：「二人以
    上共同『實行』犯罪之行為者，皆為共同正犯。」將舊法之
    「實施」修正為「實行」。原「實施」之概念，包含陰謀、
    預備、著手及實行等階段之行為，修正後僅共同實行犯罪行
    為始成立共同正犯。是新法共同正犯之範圍已有限縮，排除
    陰謀犯、預備犯之共同正犯。新舊法就共同正犯之範圍既因
    此而有變動，自屬犯罪後法律有變更，而非僅屬純文字修正
    ，應有新舊法比較適用之問題，經比較結果，以新法對被告
    為有利，是此部分應適用新修正之刑法第二十八條。
  (二)連續犯：被告等行為後，刑法第五十六條連續犯規定，業於
    九十五年七月一日刪除並施行，被告於新法施行前犯行，因
    連續犯規定廢止之法律變更而比較新舊法結果，應適用較有
    利之行為時之舊法論以連續犯。本件被告等犯行，均時間緊
    接，犯罪構成要件相同，顯皆係各基於概括犯意為之，各為
    連續犯，各應依刑法第五十六條之規定論以一罪，並各加重
    其刑。
  (三)緩刑：緩刑之修正，其變動影響被告之刑罰法律效果，屬於
    新修正刑法第二條第一項之「法律變更」。按被告甲○○未
    曾犯罪受有期徒刑宣告（有臺灣高等法院被告全國前案紀錄
    表在卷可憑），不論依修正前後刑法第七十四條規定，均得
    宣告緩刑。然從撤銷緩刑規定的角度而言，九十四年二月二
    日修正公布之刑法放寬撤銷緩刑事由，對被告較為不利，但
    是從新刑法施行法第六條之一可知，不論緩刑宣告係在新法
    施行前而適用舊法為之，或新法施行後適用新法為之，皆得
    依新法規定撤銷緩刑，故就撤銷緩刑而言，沒有新舊法何者
    較有利或不利之比較問題。但是新刑法第七十四條第二項得
    命被告履行負擔，同條第四項緩刑效力不及於從刑及保安處
    分，而舊刑法被告不需履行負擔且緩刑之效力及於主刑及從
    刑，整體比較之下，依新刑法第二條第一項前段，應適用行
    為時法律，即舊刑法緩刑之規定，較有利於被告。（參照九
    十五年五月臺灣高等法院暨所屬法院因應新修正刑法施行座
    談會之第十九則研討結論）
五、核被告乙○○所為係違反修正後證券交易法第一百五十七條
    之一第一項第一款、第四款，甲○○則違反同條項第四款，
    均觸犯同法第一百七十一條第一款之罪。按證卷交易法第一
    百五十七條之一第一項於被告二人行為後之九十一年二月六
    日修正公布生效，增訂「或其他具有股權性質之有價證券」
    ，擴大處罰範圍，本件之要件及刑度均未變更，應依刑法第
    二條第一項前段規定，適用裁判時之現行法。又被告等行為
    時之證卷交易法第一百七十一條之刑度由原先之「處七年以
    下有期徒刑，得併科新臺幣三百萬元以下罰金」，於九十三
    年四月二十八日修正後改為「處三年以上十年以下有期徒刑
　　，得併科新臺幣一千萬元以上二億元以下罰金」，比較證卷
  　交易法第一百七十一條之新舊法結果後，以被告等行為時之
    舊法對被告等為有利，則證卷交易法第一百七十一條仍應適
    用行為時之舊法對被告等較為有利。被告二人多次犯行，時
    間密接，所犯構成要件相同（乙○○雖連續違反第一款及第
    四款，然基本構成要件亦相同），顯係基於概括犯意，反覆
    為之，均係連續犯，應依法論以一罪，並酌加重其刑。又被
    告二人就被告甲○○部分之犯行，有犯意聯絡及行為分擔，
    均為共同正犯。
六、原審認被告二人犯罪不能證明，而均諭知無罪，自屬未洽，
    被告二人有上開犯行，前已敘明，上訴人即檢察官上訴意旨
    ，執此指摘原判決不當，為有理由，自應由本院將原判決撤
    銷改判，爰審酌被告二人均無前科，犯罪之動機、目的、對
    社會所造成之損害並非鉅大、所造成之損害不同、犯罪後之
    態度也不同等一切情狀，分別量處主文第二項、第三項所示
    之刑，亦資懲戒。查被告甲○○並無前科，又因被告乙○○
    之告知，始犯此罪行，犯罪後曾坦承犯行，經此偵審程序，
    應知警惕，信無再犯之虞，本院認已暫不執行刑罰為適當，
    依法宣告緩刑二年，以啟自新。至被告乙○○一直無悔意，
    不宜宣告緩刑。
七、據上論斷，應依刑事訴訟法第三百六十九條第一項前段、第
    三百六十四條、第二百九十九條第一項前段、修正後證券交
    易法第一百五十七條之一第一項第一款、第四款、第一百七
    十一條第一款（修正前）、刑法第十一條前段、第二條第一
    項前段、第二十八條、第五十六條（修正前）、第七十四條
    第一款（修正前），判決如主文。
本案經檢察官李傳來到庭執行職務。
中　　華　　民　　國　　96　　年　  6　　 月　  20　  日
                  刑事第五庭　審判長法　官  楊明章
                                    法　官  戴勝利
                                    法　官  顏基典
以上正本證明與原本無異。
如不服本判決，應於收受本判決後十日內向本院提出上訴書狀。
其未敘述上訴理由者並得於提起上訴後十日內向本院補提理由書
狀（均須按他造當事人之人數附繕本）「切勿逕送上級法院」。
　　　　　　　　　　　　　　　　　　書記官  呂嘉文
中　　華　　民　　國　　96　　年　　6 　　月　　20　　日
【附錄】本判決論罪科刑法條：
93年4月28日修正前證券交易法第一百七十一條：
有左列情事之一者，處七年以下有期徒刑，得併科新臺幣三百萬
元以下罰金：
一、違反第二十條第一項、第一百五十五條第一項、第二項或第
    一百五十七條之一第一項之規定者。
二、已依本法發行有價證券公司之董事、監察人、經理人或受僱
    人，以直接或間接方式，使公司為不利益之交易，且不合營
    業常規，致公司遭受損害者。
證券交易法第一百五十七條之一：
下列各款之人，獲悉發行股票公司有重大影響其股票價格之消息
時，在該消息未公開或公開後十二小時內，不得對該公司之上市
或在證券商營業處所買賣之股票或其他具有股權性質之有價證券
，買入或賣出：
一、該公司之董事、監察人、經理人及依公司法第二十七條第一
    項規定受指定代表行使職務之自然人。
二、持有該公司之股份超過百分之十之股東。
三、基於職業或控制關係獲悉消息之人。
四、喪失前三款身分後，未滿六個月者。
五、從前四款所列之人獲悉消息之人。
違反前項規定者，對於當日善意從事相反買賣之人買入或賣出該
證券之價格，與消息公開後十個營業日收盤平均價格之差額，負
損害賠償責任；其情節重大者，法院得依善意從事相反買賣之人
之請求，將賠償額提高至三倍；其情節輕微者，法院得減輕賠償
金額。
第一項第五款之人，對於前項損害賠償，應與第一項第一款至第
四款提供消息之人，負連帶賠償責任。但第一項第一款至第四款
提供消息之人有正當理由相信消息已公開者，不負賠償責任。
第一項所稱有重大影響其股票價格之消息，指涉及公司之財務、
業務或該證券之市場供求、公開收購，對其股票價格有重大影響
，或對正當投資人之投資決定有重要影響之消息；其範圍及公開
方式等相關事項之辦法，由主管機關定之。
第二十二條之二第三項規定，於第一項第一款、第二款，準用之
；其於身分喪失後未滿六個月者，亦同。第二十條第四項規定，
於第二項從事相反買賣之人準用之。
【附件】：
證據：
一、人證
    (一)證人王森安：偵卷２８、２９頁。
    (二)證人王秋桂：偵卷３５、３６頁。
    (三)證人鄭育奇：偵卷４１、４２頁。
    (四)證人王賴素蘭：偵卷４７、４８頁。
    (五)證人王森茂：偵卷５２、５３頁。
    (六)證人王宏文：偵卷５６、５７頁。
    (七)證人王士彬：偵卷６３、６４頁。
    (八)證人孫瑪莉：偵卷１１４正背面。
二、書證
    (一)證券櫃檯買賣中心東榮公司股票監視查核報告影本：偵卷
      ８７、８８、９１頁。
    (二)台南地區高危險群嬰兒出院計畫及轉介摘要：偵卷２０１
      頁。
    (三)搜索筆錄及扣押目錄表：偵卷２１６、２１８頁。
    (四)東榮纖維工業（股）董監事聯席會議事錄：偵卷２２４－
      ２３１頁。
    (五)台灣證券集中保管股份有限公司函：一審卷４３頁。
    (六)萬通商業銀行函：一審卷３５頁。
    (七)財政部證券暨期貨管理委員會函：一審卷９１頁。
三、物證
    (一)股票交易明細表（懋輝公司）：偵卷８頁。
    (二)世華聯合商業銀行對帳單（懋輝公司）：偵卷９頁。
    (三)股票交易明細表（甲○○）：偵卷２５頁。
    (四)客戶歷史檔交易明細查詢（甲○○）：偵卷２６頁。
    (五)股票交易明細表（王秋桂）：偵卷３８頁。
    (六)客戶歷史檔交易明細查詢（王秋桂）：偵卷３９頁。
    (七)股票交易明細表（鄭育奇）：偵卷４４頁。
    (八)世華聯合商業銀行客戶歷史檔交易明細查詢（鄭育奇）：
      偵卷４６頁。
    (九)股票交易明細表（王賴素蘭）：偵卷４９頁。
    (十)客戶歷史檔交易明細查詢（王賴素蘭）：偵卷５０頁。
    (十一)股票交易明細表（王宏文）：偵卷６０頁。
    (十二)客戶歷史檔交易明細查詢（王宏文）：偵卷６１頁。
    (十三)股票交易明細表（王士彬）：偵卷６７頁。
    (十四)客戶歷史檔交易明細查詢（王士彬）：偵卷６８頁。
    (十五)寶來證券（股）分戶歷史帳查詢：偵卷１１７頁。
四、被告乙○○、甲○○自白
    (一)劉茂松：偵卷５頁背面、６頁正背面、１０７頁背面、１
      ０８、１１０頁、１９６頁背面、１９７頁；一審卷１６
      、１８、１９、２０、６５、６６、６７、６８、１２５
      、１２６頁。
    (二)甲○○：偵卷２２頁背面、２３正背面、１０８頁背面、
      １０９頁；一審卷１７、６９、１２６頁。